臺灣臺北地方法院刑事判決　　　九十二年度易字第一０七０號
　　公　訴　人　臺灣臺北地方法院檢察署檢察官
　　被　　　告　戊○○
　　選任辯護人　韓世祺律師
　　　　　　　　許瑞榮律師
　　　　　　　　趙元昊律師
上列被告因詐欺等案件，經檢察官提起公訴（九十一年度偵續字
九０號），本院判決如下：
    主  文
戊○○連續行使偽造私文書，足以生損害於他人，處有期徒刑壹
年陸月。
如附表二所示之偽造印章及附表三所示之偽造印文均沒收。
    事  實
一、戊○○（原名黃基祥）於民國八十六年間，與魏秀素（業已
    死亡）共同設立展望醫療器材有限公司（下稱展望公司），
    經營醫療器材買賣業務，由魏秀素擔任登記負責人，戊○○
    則擔任公司經理並負責展望公司之資金調度與業務往來，而
    為展望公司之實際負責人，且為商業負責人。嗣於八十八年
    五月間，戊○○因投資股市虧損及遭他人積欠債務，每月須
    兌現之票據及應支付之利息已達新台幣（下同）二千三百餘
    萬元之鉅，財務狀況已陷入困境，而無清償債務之資力，竟
    仍意圖為自己不法之所有，而基於偽造私文書復持以行使、
    詐欺取財及以明知不實之事項而填製會計憑證之概括犯意，
    連續向因買賣牙科醫療器材而結識之牙醫師甲○○、己○○
    、乙○○、丙○○等人，佯稱向大盤商進貨需要牙醫師客票
    延長付款期限、或展望公司要擴大營業開設分公司為由，並
    簽發支票交予甲○○、己○○、乙○○、丙○○等人收執作
    為擔保，致使甲○○、己○○、乙○○、丙○○等人均陷於
    錯誤，均誤信展望公司營運狀況良好且戊○○確有清償能力
    ，而分別交付如附表一所示支票予戊○○換票。戊○○於取
    得甲○○、己○○、乙○○、丙○○等人交付如附表一所示
    支票後，即持向案外人巫美玉、王善宜、郭曾松、吳秀全等
    人調借現金。戊○○並因需款孔急，乃於八十八年六月三日
    ，前去萬通商業銀行古亭分行（下稱萬通銀行古亭分行；萬
    通銀行現已依企業併購法併入中國信託商業銀行）以展望公
    司名義填具應收客票借款契約、授信保證書、授信約定書等
    資料，並由戊○○擔任借款連帶保證人，而由萬通銀行古亭
    分行，同意借款總額度四百萬元之借據貼現循環借款予展望
    公司，戊○○明知向甲○○、己○○、乙○○、丙○○等人
    換得之支票，及向案外人汪其碧所換得之支票，均非基於商
    品之銷售、出租或提供服務等合法交易所取得者，並不符合
    萬通銀行票據貼現之所得申貸支票要件，竟為提高所借得支
    票之信用，而於八十八年六月至九月間某日，在臺灣地區不
    詳地點，利用不知情之成年人偽造如附表二所示之牙醫診所
    印章，並由戊○○連續在如附表三所示之支票上以偽造之牙
    醫診所印章於支票背面背書後，用以表示各該牙醫診所為票
    據背書之意思表示，戊○○即委由不知情之展望公司成年會
    計吳慧琴填製與各該牙醫診所業務往來交易之不實事項於附
    表四所示之統一發票後，再由吳慧琴連續持附表三所示支票
    併同附表四所示統一發票向萬通銀行古亭分行承辦行員行使
    ，致萬通銀行古亭分行因而陷於錯誤，誤信附表三所示支票
    均係展望公司因合法交易營業行為所取得之客票，且支票背
    面之各該牙醫診所背書均為真正，乃陸續核准票據貼現融資
    貸款，均足以生損害於甲○○、己○○、乙○○、丙○○、
    萬通銀行及附表二所示之各該牙醫診所。嗣於八十八年九月
    二十三日起，戊○○所開立之支票陸續退票，並避不見面，
    甲○○、己○○、乙○○、丙○○及萬通銀行始知受騙。
二、案經甲○○、己○○、乙○○、丙○○分別訴由法務部調查
    局臺北市調查處移送臺灣臺北地方法院檢察署檢察官偵查起
    訴。
　　理  由
甲、程序部分
    證人杜國賓、陳德玉、許德裕及汪其碧於偵查中向檢察官所
    為之陳述，並無顯不可信之情況，復據檢察官、被告及選任
    辯護人於本院審理時陳明對該等證人於偵查中之證述內容無
    意見，依刑事訴訟法第一百五十九條之一第二項之規定，該
    等證人之證詞本院自得採為論罪科刑之依據，合先敘明。
乙、實體部分
一、訊據被告戊○○雖坦承實際負責展望公司業務，並結識告訴
    人甲○○、己○○、乙○○、丙○○，及曾與告訴人甲○○
    、己○○、乙○○、丙○○換票而取得如附表一所示支票，
    且未能依約兌現交付各該告訴人之支票，以及曾持告訴人支
    票向他人調借現金，與委請展望公司會計吳慧琴填製如附表
    四所示統一發票後，併同附表三所示支票向萬通銀行辦理票
    據貼現之事實，惟矢口否認有何行使偽造私文書、詐欺取財
    或明知不實事項而填製會計憑證等犯行，並辯稱：伊與告訴
    人己○○自八十四年間起即開始換票，期間互相兌現之總金
    額達數千萬元，伊與告訴人己○○有長期信任關係，告訴人
    己○○並曾向伊收取三分利息，告訴人己○○換票時並未陷
    於錯誤，而告訴人甲○○曾接受伊贈送之鑽戒等禮物，且仍
    積欠伊貨款二十七萬元，告訴人甲○○提出告訴的目的是為
    冀求免付積欠貨款，告訴人乙○○於八十八年初開業時，即
    向伊無息借款近八十萬元，所以告訴人乙○○才與伊換票，
    伊於跳票前與告訴人乙○○換票已兌現金額已達九百餘萬元
    ，足證伊並未施用詐術，而告訴人丙○○於八十七年開業時
    ，伊即免息借貸三十八萬元，且以特惠價格出售牙科醫療器
    材予告訴人丙○○，且伊與告訴人丙○○所交換之支票前後
    亦已兌現六千六百四十六萬元，伊係因九二一大地震而致財
    務周轉困難，告訴人等係以提出刑事告訴以刑逼民，伊未詐
    欺取財，且伊持向萬通銀行辦理票據貼現之支票，均屬實際
    業務交易行為索取得之客票，而支票背面所蓋用的「嘉彬牙
    醫診所」、「信基牙醫診所」、「國泰牙醫診所」及「泛美
    牙醫診所」的印文均為真正，伊取得支票時已有票據背書，
    且萬通銀行並未規定須有票據背書才能辦理票據貼現，伊無
    偽造背書之必要，伊無偽造文書云云。
（一）被告係展望公司之經理人，且為該公司之實際負責人，並
      負責展望公司之資金調度及業務往來，且被告因與告訴人
      甲○○、己○○、乙○○、丙○○交換支票，而由被告簽
      發支票交付予各該告訴人，被告並因而取得如附表一所示
      之告訴人支票之事實，業據被告自承在卷，而被告因換票
      而交付告訴人甲○○、己○○、乙○○、丙○○之彰化銀
      行東門分行、長安東路分行及華泰銀行大安分行支票，自
      八十九年九月二十三日起即均陸續退票無法兌現，亦有法
      務部票據信用資訊連結作業查詢明細表、彰化銀行東門分
      行九十一年八月二十九日及該銀行長安東路分行九十一年
      九月二日函附退票紀錄卡、華泰銀行九十一年九月三日函
      附退票紀錄表在卷可稽（見九十一年度偵續字第九十號卷
      第一一三至一二五、一三一至一三三、一四二至一四九、
      一七四至一七七頁），故被告因換票而取得告訴人所交付
      如附表一所示支票，且被告所簽發予告訴人之對應支票均
      未兌現之事實，首堪認定。
（二）次查，被告係以要向大盤商進貨需要牙醫師客票延長付款
      期限、或展望公司要擴大營業開設分公司為由，而向告訴
      人甲○○、己○○、乙○○、丙○○借票，業據證人甲○○到庭證述：伊八十七年開業的時候認識被告，伊從八十
      八年七月下旬開始與被告換票，被告支票的日期都開在伊
      的支票的前面，被告說拿伊的支票去跟上游廠商買貨，會
      延後付款期限，被告從開始換票到八十八年退票時，被告
      的支票只有兌現過一張，金額是幾十萬元，其餘支票沒有
      兌現，被告與伊換票金額約一千八百萬元，伊不知道被告
      投資股票的事情，伊曾因弟弟出國而向被告借款二十七萬
      元，但借款與換票沒有關係，伊不知被告拿伊的票去向萬
      通銀行票貼，支票背面的印章也不是伊診所的印章，是被
      告自己偽造的，且被告票貼開立的發票，並沒有實際交易
      等語綦詳（見本院卷第一四三至一四六頁），核與證人己○○到庭證稱：伊於八十四年間因買牙科器材認識被告，
      在向被告買材料一段期間後，被告向伊表示跟上游廠商進
      貨如果用牙醫師的支票，可以延長付款期限來作為周轉，
      才從八十五年開始與被告換票，前後兌現有上千萬元，換
      票期間支付貨款的支票是另外開，因為貨款會有零頭，但
      是換票的支票金額都是整數‧‧‧‧因為被告說他公司的
      業績一直往上，每月可以營業上千萬元，所以才信任被告
      而與被告換票‧‧‧‧伊當時（即八十八年五月）有問被
      告是否周轉有問題，被告還告訴伊（展望）公司沒有問題
      ，所以伊（八十八年）八月還和被告換票，都是基於信賴
      ，伊完全不知道被告有股票（賠錢）的事情等語一致（見
      本院卷第一二五頁背面至一二七頁），並與證人乙○○具
      結證稱：八十七年下半年認識被告，開牙醫診所後陸續有
      向被告買耗材，伊與被告之間沒有借貸關係，因為被告要
      進口一千多萬元的牙科器材，需要支票周轉，牙醫師的票
      被告可以向上游廠商延長兌現，被告請伊幫忙，所以才同
      意換票，伊不知道被告股票的事情，被告讓伊覺得被告的
      票是有信用，且被告的支票會先兌現，所以伊才答應換票
      等情相符（見本院卷第一二八頁背面、一二九頁），復與
      證人丙○○證述：伊八十七年五月開業的時候認識被告，
      伊當時一開業被告就與伊換票，換票與伊向被告購買材料
      的貨款無關，直到萬通銀行拿支票來求償，伊才知道被告
      拿伊的票向銀行借錢，被告向銀行借錢支票背面的印章不
      是伊診所的印章，被告是拿與伊交換的支票向銀行借錢，
      伊與被告換票沒有獲利也沒有收利息等語互核一致（見本
      院卷第一四七至一五０頁），故被告以向大盤商進貨需要
      牙醫師客票延長付款期限、或展望公司要擴大營業開設分
      公司為由，而以換票方式向各該告訴人取得如附表一所示
      支票之事實，同堪認定。
（三）再查，被告自八十八年五月間，即因投資股票失利、遭人
      積欠債務，而致財務狀況不佳，每月須兌現之票據金額高
      達二千餘萬元，且每月另須支付利息亦高達三百餘萬元，
      有被告於八十八年十月八日所書立之聲明書附卷可稽（見
      八十八年度偵字第二二五九三號卷第十四至二十頁），則
      審酌被告所經營之展望公司係以醫療器材買賣為業，然由
      八十八年五月起，被告每月需給付之票據金額與利息竟高
      達二千三百餘萬元，則被告於八十八年五月起，顯已陷於
      財務週轉困難，而無清償資力，彰彰明甚，且參酌被告於
      向告訴人甲○○、己○○、乙○○、丙○○交換附表一所
      示支票時，蓄意隱瞞投資股票失利、遭人積欠債務而已無
      力償還債務，並對告訴人等佯稱要向大盤商進貨需要牙醫
      師客票延長付款期限、或展望公司要擴大營業開設分公司
      等不實情事，而取得附表一所示支票，則被告顯係意圖為
      自己不法之所有，而對甲○○、己○○、乙○○、丙○○
      施用詐術，致甲○○、己○○、乙○○、丙○○均因而陷
      於錯誤，均誤信展望公司營運狀況良好且被告確有清償資
      力，並因而分別交付如附表一所示支票予被告收受等情，
      業臻明確。
（四）又查，被告以展望公司為借款人，向萬通銀行申請票據貼
      現融資貸款，獲萬通銀行核定四百萬元額度，被告並委由
      展望公司會計吳慧琴持附表三所示支票併同附表四所示統
      一發票，向萬通銀行辦理票據貼現之事實，業據被告供承
      在卷（見本院卷第二八一、二八二頁），並有萬通銀行古
      亭分行八十九年六月三日萬通古亭字第三三號函附展望公
      司短期融資開戶及貸款相關資料影本（見八十九年度偵字
      第一八一三三號卷第八八至一四０頁），且有附表三所示
      支票在卷可資佐證（詳見附表三備註欄），而被告持該等
      支票向萬通銀行辦理票據貼現時，係併同附表四所示之展
      望公司統一發票行使申貸，亦有該等統一發票影本在卷足
      資參照（見八十八年度偵字第二二五九三號卷第七三、七
      四頁、八十九年度偵字第一八一三三號卷第九至十二、七
      十至七四、九七、一二八至一四０頁），而審酌萬通銀行
      之借款契約第四條係約定「借款人提供之票據，應確為借
      款人基於商品之銷售、出租或提供服務等合法交易行為所
      取得」，有萬通銀行應收客票借款契約書在卷可稽（見本
      院卷第七三頁），復據證人即萬通銀行古亭分行承辦行員
      杜國賓證述：萬通銀行古亭分行對短期金融客票融資貸款
      ，會注意貸款客戶所持客票，信用是否良好，並會要求貸
      款戶提供與客票開票人間的交易行為資料（發票）作為貸
      款依據，展望公司於八十八年六月間開始與本行進行墊付
      國內票款業務，展望公司均由被告本人前來本行洽貸，再
      交由展望公司會計持客票前來本行進行貸款，當時授信條
      件總額度為四百萬元循環動用等語詳實（見八十九年度偵
      字第一八一三三號卷第七五頁），核與證人即萬通銀行行
      員陳德玉、許德裕到庭證稱：客票須符合融資契約第四條
      之規定始可貸款，借來的票不可借款等語一致（見九十一
      年度偵續字第九十號卷第二一一、二一二頁），而被告向
      萬通銀行辦理票據貼現如附表三所示之支票，其發票人分
      別為甲○○、己○○、乙○○、丙○○及汪其碧，而證人
      甲○○、己○○、乙○○、丙○○均已證述附表三所示支
      票均非與展望公司買賣醫療器材之貨款支票，而均屬換票
      之支票，業詳如前述，而證人汪其碧亦已證稱：伊以開計
      程車為業，與被告有換票等語在卷（見九十一年度偵續字
      第九十號卷第一三六頁背面、一三七頁），從而汪其碧乃
      係計程車駕駛，業務上應無必要向展望公司購買醫療器材
      ，足證附表三所示支票均係被告換票後，再利用展望公司
      不知情之會計吳慧琴填製附表四所示之統一發票後，佯以
      附表三所示支票為合法交易行為所取得之客票，再併同附
      表四所示統一發票向萬通銀行古亭分行承辦行員行使，致
      萬通銀行誤信該等支票係合法交易所取得之客票，而陸續
      核貸交付融資款項予展望公司，故被告於本院審理時辯稱
      附表三、四之支票與統一發票均有實際交易行為云云，尚
      與事實有間，要難信實。
（五）繼查，被告持向萬通銀行辦理票據貼現如附表三所示之支
      票背面，蓋有如附表三所示之各該牙醫診所印文，有該等
      支票影本附卷得考（詳見附表三備註欄），然告訴人甲○○、己○○、乙○○、丙○○所分別開設之「嘉彬牙醫診
      所」、「國泰牙醫診所」、「信基牙醫診所」及「泛美牙
      醫診所」之真正印文，有全民健康保險特約醫事服務機構
      合約影本及銀行開戶印鑑卡附卷得參（見八十八年度偵字
      第二二五九三號卷第五九至六二、六五頁），而上開診所
      之真正印文，與附表三支票背面之印文以肉眼相互比對，
      不論就字體、刻篆、筆風與上下左右排列順序，均有明顯
      不符之差異，且該等支票於交付予被告時，支票背面並無
      任何背書之事實，亦據證人甲○○、己○○、乙○○、丙○○證述明確，而附表三所示汪其碧支票之交付經過，亦
      經證人汪其碧證述：伊開計程車為業，有借票給被告，不
      曾任職於牙醫診所，交給被告支票背面沒有蓋用牙醫診所
      印章等情在卷（見九十一年度偵續字第九十號卷第一三六
      頁背面），然卷附汪其碧之支票於持向萬通銀行辦理票據
      貼現時，竟旋出現「果林牙醫診所」之背書印文，且衡諸
      該「果林牙醫診所」之印文，其字體、刻篆、筆風與上下
      左右排列順序，均與其餘支票背面之「嘉彬牙醫診所」印
      文極為近似，並與一般醫療院所就印文之刻篆均極為慎重
      之慣例不符，再參酌附表三所示支票均係因換票而交付予
      被告收受，嗣再由被告轉交展望公司會計持向萬通銀行辦
      理票據貼現之流程以觀，則附表二所示之偽造印章，顯均
      係被告於八十八年六月至九月間某日，在臺灣地區不詳地
      點，利用不知情成年人所偽造，並進而由被告持以蓋用於
      附表三所示支票背面，用以表示各該牙醫診所背書意思，
      以資提高票據信用，並誤導萬通銀行誤信該等支票均係展
      望公司基於合法營業行為由各該牙醫診所處取得客票之事
      實，洵堪認定，被告辯稱該等印文均係真正云云，委無可
      取。
（六）另查，至被告雖辯稱：伊與告訴人己○○自八十四年起即
      有換票往來，且已兌現票據達數千萬元之多，且告訴人乙○○、甲○○、丙○○仍有積欠伊借款，足見伊未詐欺取
      財云云。然就與告訴人等換票之情形，被告業已供述：換
      票沒有給告訴人好處（見八十八年度偵字第二二五九三號
      卷第八頁背面）、伊未保存支付利息之相關證據（見八十
      九年度偵字第一八一三三號卷第五頁背面），且被告辯稱
      支付三分利息云云，亦據上開證人於本院審理時所堅決否
      認，是被告辯稱告訴人係為賺取利息而為換票云云，已非
      可採，再者，被告與告訴人己○○、乙○○、丙○○雖前
      曾換票並有相互兌現紀錄，但被告財務狀況於八十八年五
      月起已達週轉困難等情，業如前述，是被告嗣後仍隱瞞實
      情並佯稱展望公司要擴大營業等語，且參酌告訴人甲○○
      更係於八十八年七月下旬始應被告要求而第一次換票，則
      被告係意圖為自己不法之所有而施用詐術，並因而取得附
      表一所示支票之理甚明，是縱被告前與告訴人己○○、乙○○、丙○○所交換之部分支票曾經兌現，或告訴人等與
      被告尚有部分貨款尚未結清，均難援為有利於被告之認定
      。
（七）末查，被告雖於本院審理時另辯稱：伊已與全部告訴人以
      及萬通銀行達成民事和解，足證無不法所有意圖云云，惟
      被告雖曾就告訴人丙○○所簽發之部分支票，與持票人王
      善宜、郭貞松達成以一至二成之分期清償之民事和解，有
      民事和解書附卷得考（見八十八年度偵字第二二五九三號
      卷第八二、八三、八七、八八頁），然該等業已達成民事
      和解之支票，僅佔附表一所示支票之極小比例，而其餘支
      票均未達成民事和解，且被告迄今仍積欠萬通銀行九十一
      萬九千零三十八元，亦為被告所不否認，是被告辯稱業已
      全部和解足證無不法所有意圖云云，亦與實情不符。
（八）綜上所論，被告所辯均係臨訟卸責之詞，委無可採，本件
      事證明確，被告犯行洵堪認定，應依法論科。至選任辯護
      人具狀請求向臺北市稅捐稽徵處中南分處函查卷附展望公
      司統一發票有無完納稅捐（見本院卷第五五頁），然附表
      四所示統一發票均無實際交易行為，詳如前述，是該等統
      一發票是否業已完納稅捐，與本件被告之犯行無涉，自無
      函查之必要，附予敘明。
三、論罪科刑部分：
（一）按營利事業銷貨統一發票，應認屬於商業會計法第十五條
      所指商業會計憑證之一種，商業負責人以明知不實之事項
      而填製會計憑證，即應認構成商業會計法第七十一條第一
      款之罪，該罪與刑法第二百十五條之業務文書登載不實罪
      屬法規競合關係，依特別法優於普通法之原則，應優先適
      用前者之罰則規定（最高法院九十二年度台上字第七二五
      、六七九二號判決要旨參照），查被告於展望公司擔任經
      理職務，並為該公司實際負責人，且負責該公司資金調度
      及各項業務往來職務之事實，業據被告供明筆錄在卷（見
      本院卷第二八一頁），則被告自為商業會計法第四條所規
      範之商業負責人。
（二）是核被告所為，係犯商業會計法第七十一條第一款之明知
      為不實事項而填製會計憑證罪、刑法第二百十六條、第二
      百十條之行使偽造私文書罪及同法第三百三十九條第一項
      之詐欺取財罪。被告利用不知情之成年人偽造如附表二所
      示之印章，以及利用展望公司成年會計吳慧琴將不實事項
      填製於會計憑證即統一發票，復持附表三、四所示支票及
      統一發票向萬通銀行古亭分行行使，為間接正犯。被告偽
      造印章及持偽造印章蓋用於支票背面以偽造印文，係偽造
      私文書之階段行為，而其偽造私文書之低度行為，為其嗣
      後行使之高度行為所吸收，均不另論罪（起訴書認另應論
      以刑法第二百十七條之偽造印文罪，尚有誤會）。被告先
      後多次明知為不實事項而填製會計憑證、行使偽造私文書
      、詐欺取財犯行，均時間緊接，且所犯罪名與構成要件復
      係相同，顯均係基於概括犯意而為之，均為連續犯，均應
      論以一罪並加重其刑。被告所犯上開各罪間，有方法目的
      之牽連關係，為牽連犯，應依刑法第五十五條規定從一重
      之連續行使偽造私文書罪處斷。
（三）爰審酌被告犯罪之動機係因一時貪念、目的、犯罪之手段
      、品行、智識程度、所詐得財物之價值甚鉅、對各該告訴
      人所生損害匪淺、對社會金融秩序所生之危害、曾就少部
      分支票與持票人及發票人達成民事和解、犯罪後未知坦認
      犯行之態度等一切情狀，判處如主文所示之刑，以示懲儆
      。末查，附表二所示之偽造印章及附表三所示之偽造印文
      ，雖未據扣案，然並無積極證據證明業已滅失，爰均併依
      刑法第二百十九條規定宣告沒收。
（四）至起訴書就所犯法條雖未論列刑法第二百十六條、第二百
      十條之行使偽造私文書罪及商業會計法第七十一條第一款
      之明知為不實事項而填製會計憑證罪，然起訴書業於犯罪
      事實欄載明被告以偽造印章於詐得支票背面背書，復出具
      不實發票持向萬通銀行借款，是此部分犯行即已提起公訴
      ，從而本院自得併予審理論究，特予敘明。
據上論斷，依刑事訴訟法第二百九十九條第一項前段，商業會計
法第七十一條第一款，刑法第十一條前段、第五十六條、第二百
十六條、第二百十條、第三百三十九條第一項、第五十五條、第
二百十九條，罰金罰鍰提高標準條例第一條前段，判決如主文。
本案經檢察官丁○○到庭執行職務。
中    華    民    國    九十四    年  十一  月  三十  日
                        刑事第十庭審判長法  官丁蓓蓓
                                        法  官林柏泓
                                        法  官劉煌基
上正本證明與原本無異。
如不服本判決，應於判決送達後10日內向本院提出上訴狀（應抄
附繕本）。告訴人或被害人如對於本判決不服者，應具備理由請
求檢察官上訴，其上訴期間之計算係以檢察官收受判決正本之日
期為準。
                                         書記官林妙穗
中    華    民    國    九十四    年  十一  月  三十  日
附表一
發票人丙○○（支票號碼SB、AC部分付款人為華南商業銀行雙和
分行，其餘支票之付款人為臺灣中小企業銀行中和分行，）
    編號  支票號碼    金額     發票年月日
      1   AＺ0000000   000000   00.09.28
      2   AＺ0000000   000000   00.09.30
      3   AＺ0000000   000000   00.09.30
      4   SＺ0000000    00000   00.09.30
      5   AＺ0000000   000000   00.10.15
      6   AＺ0000000   000000   00.10.20
      7   AＺ0000000   000000   00.10.15
      8   AＺ0000000   000000   00.10.20
      9   AＺ0000000   000000   00.10.20
     10   AＺ0000000   000000   00.10.25
     11   AＺ0000000   000000   00.10.30
     12   AＺ0000000   000000   00.10.15
     13   AＺ0000000   000000   00.10.20
     14   AＺ0000000   000000   00.10.25
     15   AＺ0000000   000000   00.10.30
     16   AＺ0000000   000000   00.10.20
     17   AＺ0000000   000000   00.10.25
     18   AＺ0000000   000000   00.10.15
     19   AＺ0000000   000000   00.10.20
     20   AＺ0000000   000000   00.10.25
     21   SＺ0000000   000000   00.10.20
     22   SＺ0000000   000000   00.10.25
     23   SＺ0000000   000000   00.10.20
     24   SＺ0000000   000000   00.10.25
     25   SＺ0000000   000000   00.10.21
     26   SＺ0000000   000000   00.10.25
     27   SＺ0000000   000000   00.10.30
     28   SＺ0000000   000000   00.10.12
     29   SＺ0000000   000000   00.10.15
     30   SＺ0000000   000000   00.10.20
     31   SＺ0000000   000000   00.10.15
     32   SＺ0000000   000000   00.10.20
     33   SＺ0000000   000000   00.10.21
     34   SＺ0000000   000000   00.10.25
     35   SＺ0000000   000000   00.10.27
     36   SＺ0000000   000000   00.10.31
     37   SＺ0000000   000000   00.10.31
     38   SＺ0000000    00000   00.11.07
     39   AＺ0000000   000000   00.11.20
     40   AＺ0000000   000000   00.11.25
     41   AＺ0000000   000000   00.11.30
     42   AＺ0000000   000000   00.11.16
     43   AＺ0000000   000000   00.11.20
     44   AＺ0000000   000000   00.11.10
     45   AＺ0000000   000000   00.11.15
     46   AＺ0000000   000000   00.11.16
     47   AＺ0000000   000000   00.11.20
     48   SＺ0000000   000000   00.11.25
     49   SＺ0000000   000000   00.11.10
     50   SＺ0000000   000000   00.11.15
     51   SＺ0000000   000000   00.11.20
     52   SＺ0000000   000000   00.11.25
     53   SＺ0000000    00000   00.11.21
     54   SＺ0000000    00000   00.11.25
     55   SＺ0000000    00000   00.11.30
     56   SＺ0000000   000000   00.11.16
     57   SＺ0000000   000000   00.11.20
     58   SＺ0000000   000000   00.11.25
     59   SＺ0000000   000000   00.11.10
     60   SＺ0000000   000000   00.11.15
     61   SＺ0000000   000000   00.11.16
     62   SＺ0000000   000000   00.11.20
     63   SＺ0000000   000000   00.11.20
     64   SＺ0000000   000000   00.11.20
     65   SＺ0000000   000000   00.11.25
     66   SＺ0000000   000000   00.11.25
     67   SＺ0000000   000000   00.11.30
     68   SＺ0000000   000000   00.11.10
     69   SＺ0000000   000000   00.11.15
     70   SＺ0000000    00000   00.11.26
     71   SＺ0000000   000000   00.12.15
     72   SＺ0000000   000000   00.12.20
     73   SＺ0000000   000000   00.12.10
     74   SＺ0000000   000000   00.12.15
     75   SＺ0000000   000000   00.11.10
     76   SＺ0000000   000000   00.11.15
     77   SＺ0000000   000000   00.12.10
     78   SＺ0000000   000000   00.12.15
     79   SＺ0000000   000000   00.12.26
     80   SＺ0000000   000000   00.12.30
     81   SＺ0000000   000000   00.12.15
     82   SＺ0000000   000000   00.12.20
     83   SＺ0000000   000000   00.12.10
     84   SＺ0000000   000000   00.12.15
     85   SＺ0000000   000000   00.12.26
     86   SＺ0000000   000000   00.12.31
     87   SＺ0000000   000000   00.12.10
     88   SＺ0000000   000000   00.12.15
     89   SＺ0000000   000000   00.12.25
     90   SＺ0000000   000000   00.12.31
     91   SＺ0000000   000000   00.12.10
     92   SＺ0000000   000000   00.12.15
     93   SＺ0000000   000000   00.12.25
     94   SＺ0000000   000000   00.12.31
     95   SＺ0000000   000000   00.12.25
     96   SＺ0000000   000000   00.12.31
     97   SＺ0000000   000000   00.12.15
     98   SＺ0000000   000000   00.12.20
     99   SＺ0000000   000000   00.12.12
     100  AＺ0000000   000000   00.12.28
     101  AＺ0000000   000000   00.12.31
     102  SＺ0000000   000000   00.01.12
     103  SＺ0000000   000000   00.01.15
     104  SＺ0000000   000000   00.01.20
     105  SＺ0000000   000000   00.01.25
     106  SＺ0000000   000000   00.01.11
     107  SＺ0000000   000000   00.01.15
     108  SＺ0000000   000000   00.01.11
     109  SＺ0000000   000000   00.01.15
     110  SＺ0000000   000000   00.01.20
     111  SＺ0000000   000000   00.01.30
     112  SＺ0000000   000000   00.01.16
     113  AＺ0000000   000000   00.01.20
     114  AＺ0000000   000000   00.01.11
     115  AＺ0000000   000000   00.01.15
     116  AＺ0000000   000000   00.02.16
     117  AＺ0000000   000000   00.02.20
     118  SＺ0000000   000000   00.09.30
     119  SＺ0000000   000000   00.09.30
     120  AＺ0000000   000000   00.09.30
     121  SＺ0000000   000000   00.09.25
     122  SＺ0000000   000000   00.09.25
     123  AＺ0000000   000000   00.09.25
     124  AＺ0000000   000000   00.09.25
發票人：己○○（支票號碼AK部分付款人為彰化銀行東基隆分行
，其餘支票之付款人為華信銀行基隆分行）
 編號    支票號碼        面額    發票年月日
  1      AＺ0000000       00000   00.09.30
  2      AＺ0000000       00000   00.09.30
  3      AＺ0000000       00000   00.09.30
  4      AＺ0000000       00000   00.09.30
  5      AＺ0000000       00000   00.09.30
  6      AＺ0000000       00000   00.09.30
  7      AＺ0000000       00000   00.09.30
  8      AＺ0000000       00000   00.09.30
  9      AＺ0000000       00000   00.09.30
 10      AＺ0000000       00000   00.09.30
 11      AＺ0000000       00000   00.09.30
 12      AＺ0000000      000000   00.09.30
 13      AＺ0000000      000000   00.09.30
 14      AＺ0000000      000000   00.09.30
 15      AＺ0000000       00000   00.10.20
 16      AＺ0000000       00000   00.10.20
 17      AＺ0000000       00000   00.10.20
 18      AＺ0000000       00000   00.10.20
 19      AＺ0000000      000000   00.10.20
 20      AＺ0000000       00000   00.10.20
 21      AＺ0000000       00000   00.10.20
 22      AＺ0000000       00000   00.10.20
 23      AＺ0000000       00000   00.10.20
 24      AＺ0000000       00000   00.10.20
 25      AＺ0000000      000000   00.10.20
 26      AＺ0000000      000000   00.10.20
 27      Ｚ0000000        00000   00.10.20
 28      AＺ0000000       00000   00.10.30
 29      AＺ0000000       00000   00.10.30
 30      AＺ0000000       00000   00.10.30
 31      AＺ0000000      000000   00.10.30
 32      AＺ0000000       00000   00.10.30
 33      AＺ0000000       00000   00.10.30
 34      AＺ0000000       00000   00.10.30
 35      AＺ0000000      000000   00.10.30
 36      AＺ0000000      000000   00.10.30
 37      Ｚ0000000        00000   00.10.30
 38      Ｚ0000000        00000   00.10.30
 39      AＺ0000000       00000   00.11.20
 40      AＺ0000000       00000   00.11.20
 41      AＺ0000000       00000   00.11.20
 42      AＺ0000000       00000   00.11.20
 43      AＺ0000000      000000   00.11.20
 44      AＺ0000000       00000   00.11.20
 45      AＺ0000000       00000   00.11.20
 46      AＺ0000000       00000   00.11.20
 47      AＺ0000000       00000   00.11.20
 48      AＺ0000000      000000   00.11.20
 49      Ｚ0000000        00000   00.11.20
 50      Ｚ0000000        00000   00.11.20
 51      AＺ0000000       00000   00.11.30
 52      AＺ0000000       00000   00.11.30
 53      AＺ0000000      000000   00.11.30
 54      AＺ0000000       00000   00.11.30
 55      AＺ0000000      000000   00.11.30
 56      Ｚ0000000        00000   00.11.30
 57      Ｚ0000000        00000   00.11.30
 58      Ｚ0000000       000000   00.11.30
 59      AＺ0000000       00000   00.12.20
 60      AＺ0000000       00000   00.12.20
 61      AＺ0000000      000000   00.12.20
 62      AＺ0000000       00000   00.12.20
 63      AＺ0000000       00000   00.12.20
 64      AＺ0000000       00000   00.12.20
 65      AＺ0000000       00000   00.12.20
 66      AＺ0000000       00000   00.12.20
 67      Ｚ0000000        00000   00.12.20
 68      Ｚ0000000        00000   00.12.20
 69      Ｚ0000000       000000   00.12.20
 70      AＺ0000000       00000   00.12.30
 71      AＺ0000000      000000   00.12.30
 72      AＺ0000000       00000   00.12.30
 73      AＺ0000000       00000   00.12.30
 74      AＺ0000000       00000   00.12.30
 75      Ｚ0000000        00000   00.12.30
 76      Ｚ000000        000000   00.12.30
 77      Ｚ0000000        00000   00.12.30
 78      Ｚ0000000       000000   00.12.30
 79      AＺ0000000       00000   00.01.20
 80      AＺ0000000       00000   00.01.20
 81      AＺ0000000      000000   00.01.20
 82      AＺ0000000       00000   00.01.20
 83      AＺ0000000       00000   00.01.20
 84      AＺ0000000       00000   00.01.20
 85      AＺ0000000       00000   00.01.20
 86      Ｚ0000000        00000   00.01.20
 87      Ｚ0000000        00000   00.01.20
 88      AＺ0000000       00000   00.01.30
 89      AＺ0000000       00000   00.01.30
 90      AＺ0000000       00000   00.01.30
 91      Ｚ0000000        00000   00.01.30
 92      Ｚ0000000        00000   00.01.30
 93      AＺ0000000       00000   00.02.20
 94      AＺ0000000       00000   00.02.20
 95      AＺ0000000       00000   00.02.20
 96      Ｚ0000000        00000   00.02.20
 97      Ｚ0000000        00000   00.03.02
 98      AＺ0000000       00000   00.03.02
 99      Ｚ0000000        00000   00.03.02
 100     AＺ0000000       00000   00.03.20
 101     AＺ0000000       00000   00.03.20
 102     Ｚ0000000        00000   00.03.20
 103     Ｚ0000000        00000   00.03.20
 104     AＺ0000000       00000   00.03.30
 105     Ｚ0000000        00000   00.03.30
 106     Ｚ0000000        00000   00.04.20
 107     AＺ0000000       00000   00.04.30
 108     Ｚ0000000        00000   00.04.30
 109     Ｚ0000000        00000   00.05.20
 110     Ｚ0000000        00000   00.05.30
 111     Ｚ0000000        00000   00.06.30
發票人：甲○○（支票號碼QE部分付款人為臺北國際商業銀行汐
止樟樹分行，其餘支票之付款人為萬通銀行古亭分行）
編號     支票號碼        面額    發票年月日
  1       QＺ0000000      000000  00.8.31
  2       QＺ0000000      000000  00.9.30
  3       QＺ0000000      000000  00.10.31
  4       QＺ0000000      000000  00.11.30
  5       QＺ0000000      000000  00.12.31
  6       QＺ0000000      000000  00.1.31
  7       QＺ0000000      000000  00.2.28
  8       QＺ0000000      000000  00.3.31
  9       QＺ0000000      000000  00.4.30
 10       QＺ0000000      000000  00.5.31
 11       QＺ0000000      000000  00.10.7
 12       QＺ0000000      000000  00.11.7
 13       QＺ0000000      000000  00.12.7
 14       QＺ0000000      000000  00.1.7
 15       QＺ0000000      000000  00.2.7
 16       QＺ0000000      000000  00.3.7
 17       QＺ0000000      000000  00.4.7
 18       QＺ0000000      000000  00.5.7
 19       QＺ0000000      000000  00.10.27
 20       QＺ0000000      000000  00.11.28
 21       QＺ0000000      000000  00.12.28
 22       AＺ0000000      000000  00.1.28
 23       AＺ0000000      000000  00.12.29
 24       AＺ0000000      000000  00.11.28
 25       QＺ0000000      000000  00.1.30
 26       QＺ0000000      000000  00.12.30
 27       AＺ0000000      000000  00.12.19
 28       AＺ0000000      000000  00.11.18
 29       AＺ0000000      000000  00.10.31
 30       AＺ0000000      000000  00.1.16
 31       AＺ0000000      000000  00.12.16
 32       AＺ0000000      000000  00.11.16
 33       QＺ0000000      000000  00.12.25
 34       QＺ0000000      000000  00.3.30
 35       QＺ0000000      000000  00.12.20
 36       QＺ0000000      000000  00.12.25
 37       QＺ0000000      000000  00.11.12
 38       QＺ0000000      000000  00.10.23
 39       AＺ0000000      000000  00.1.24
 40       AＺ0000000       00000  00.1124
 41       QＺ0000000       00000  00.12.31
 42       QＺ0000000      000000  00.10.10
 43       QＺ0000000      000000  00.11.28
 44       AＺ0000000      000000  00.12.24
 45       AＺ0000000      000000  00.11.24
 46       AＺ0000000      000000  00.3.28
 47       AＺ0000000      000000  00.1.28
 48       AＺ0000000      000000  00.2.24
 49       AＺ0000000      000000  00.10.24
 50       AＺ0000000      000000  00.11.26
 51       AＺ0000000      000000  00.4.24
 52       QＺ0000000      000000  00.1.18
 53       QＺ0000000      000000  00.12.18
 54       QＺ0000000      000000  00.12.28
 55       QＺ0000000      000000  00.11.26
發票人：乙○○（付款人為臺北市第五信用合作社文山分社；至
其因給付買賣醫療器材所簽發交付被告之支票並非遭受詐騙，爰
不予計算）
編號    支票號碼         金額    發票年月日
  1      WＺ0000000       000000  00.9.23
  2      WＺ0000000       000000  00.9.30
  3      WＺ0000000        00000  00.10.5
  4      WＺ0000000       000000  00.10.7
  5      WＺ0000000       000000  00.10.10
  6      WＺ0000000       000000  00.10.15
  7      WＺ0000000       000000  00.10.15
  8      WＺ0000000       000000  00.10.20
  9      WＺ0000000       000000  00.10.26
 10      WＺ0000000       000000  00.10.26
 11      WＺ0000000       000000  00.10.31
 12      WＺ0000000       000000  00.11.5
 13      WＺ0000000       000000  00.11.9
 14      WＺ0000000       000000  00.11.9
 15      WＺ0000000       000000  00.11.15
 16      WＺ0000000       000000  00.11.16
 17      WＺ0000000       000000  00.11.25
 18      WＺ0000000       000000  00.11.27
 19      WＺ0000000       000000  00.12.7
 20      WＺ0000000       000000  00.12.9
 21      WＺ0000000       000000  00.12.16
 22      WＺ0000000       000000  00.12.24
 23      WＺ0000000       000000  00.1.7
附表二
┌──┬────────┬────┬────┐
│編號│  偽造印章      │ 數量   │ 備註   │
├──┼────────┼────┼────┤
│  1 │「嘉彬牙醫診所」│ 一顆   │        │
├──┼────────┼────┼────┤
│  2 │「信基牙醫診所」│ 一顆   │        │
├──┼────────┼────┼────┤
│  3 │「國泰牙醫診所」│ 一顆   │        │
├──┼────────┼────┼────┤
│  4 │「泛美牙醫診所」│ 一顆   │        │
├──┼────────┼────┼────┤
│  5 │「果林牙醫診所」│ 一顆   │        │
└──┴────────┴────┴────┘
 附表三（編號1至5號發票人為汪其碧、編號6至9號發票人為甲○○、編號10至19號發票人為己○○、編號20至27號發票人為
 丙○○、編號28至29號發票人為乙○○）
┌──┬──┬───┬────┬────┬──────┐
│編號│票號│ 金額 │ 發票日 │偽造印文│備註        │
├──┼──┼───┼────┼────┼──────┤
│ 1  │0280│ 75000│ 881026 │「果林牙│見偵字第二二│
│    │089 │      │        │醫診所」│五九三號卷第│
│    │    │      │        │一枚    │七五頁      │
├──┼──┼───┼────┼────┼──────┤
│ 2  │0280│259500│ 880920 │同上    │見同上偵卷第│
│    │096 │      │        │        │七六頁      │
├──┼──┼───┼────┼────┼──────┤
│ 3  │0280│ 75000│ 881110 │同上    │見同上偵卷第│
│    │093 │      │        │        │七七頁      │
├──┼──┼───┼────┼────┼──────┤
│ 4  │0280│ 75000│ 881126 │無      │見偵續卷第二│
│    │113 │      │        │        │三九頁      │
├──┼──┼───┼────┼────┼──────┤
│ 5  │UW81│ 52500│ 881104 │無      │見偵續卷第二│
│    │7568│      │        │        │四０頁      │
│    │2   │      │        │        │            │
├──┼──┼───┼────┼────┼──────┤
│ 6  │5773│286700│ 881214 │「嘉彬牙│見偵字第一八│
│    │577 │      │        │醫診所」│一三三號卷第│
│    │    │      │        │二枚    │一００頁    │
├──┼──┼───┼────┼────┼──────┤
│ 7  │QE05│ 96860│ 881231 │無      │見同上偵卷第│
│    │7508│      │        │        │一０一頁    │
│    │5   │      │        │        │            │
├──┼──┼───┼────┼────┼──────┤
│ 8  │QE05│278800│ 881125 │「嘉彬牙│見同上偵卷第│
│    │7509│      │        │醫診所」│一０二頁    │
│    │9   │      │        │二枚    │            │
├──┼──┼───┼────┼────┼──────┤
│ 9  │QE05│367800│ 881010 │無      │見同上偵卷第│
│    │7508│      │        │        │一０三頁    │
│    │7   │      │        │        │            │
├──┼──┼───┼────┼────┼──────┤
│ 10 │A002│ 99100│ 881230 │無      │見同上偵卷第│
│    │1525│      │        │        │一０四頁    │
├──┼──┼───┼────┼────┼──────┤
│ 11 │A002│127300│ 881230 │「國泰牙│見同上偵卷第│
│    │1511│      │        │醫診所」│一０五頁    │
│    │    │      │        │一枚    │            │
├──┼──┼───┼────┼────┼──────┤
│ 12 │A002│ 93000│ 881220 │同上    │見同上偵卷第│
│    │1503│      │        │        │一０六頁    │
├──┼──┼───┼────┼────┼──────┤
│ 13 │A002│114400│ 881130 │同上    │見同上偵卷第│
│    │1509│      │        │        │一０七頁    │
├──┼──┼───┼────┼────┼──────┤
│ 14 │A002│ 99100│ 881130 │無      │見同上偵卷第│
│    │1524│      │        │        │一０八頁    │
├──┼──┼───┼────┼────┼──────┤
│ 15 │AK11│      │        │「國泰牙│            │
│    │0965│ 99300│ 881120 │ 醫診所 │見同上偵卷第│
│    │1   │      │        │」一枚  │一０九頁    │
├──┼──┼───┼────┼────┼──────┤
│ 16 │AK11│      │        │        │            │
│    │1481│ 94400│ 881120 │無      │見同上偵卷第│
│    │8   │      │        │        │一一０頁    │
├──┼──┼───┼────┼────┼──────┤
│ 17 │AK11│ 99300│ 881030 │「國泰牙│見同上偵卷第│
│    │0965│      │        │醫診所」│一一一頁    │
│    │0   │      │        │一枚    │            │
├──┼──┼───┼────┼────┼──────┤
│ 18 │AK11│ 99300│ 881030 │同上    │見同上偵卷第│
│    │0964│      │        │        │一一二頁    │
│    │9   │      │        │        │            │
├──┼──┼───┼────┼────┼──────┤
│ 19 │AK11│ 99300│ 880930 │同上    │見同上偵卷第│
│    │0964│      │        │        │一一三頁    │
│    │8   │      │        │        │            │
├──┼──┼───┼────┼────┼──────┤
│ 20 │SB71│223300│ 881220 │「泛美牙│見同上偵卷第│
│    │1041│      │        │醫診所」│一一四頁    │
│    │    │      │        │二枚    │            │
├──┼──┼───┼────┼────┼──────┤
│ 21 │SB70│ 99200│ 881121 │「泛美牙│見同上偵卷第│
│    │9646│      │        │醫診所」│一一五頁    │
│    │9   │      │        │一枚    │            │
├──┼──┼───┼────┼────┼──────┤
│ 22 │SB71│ 91600│ 881107 │無      │見同上偵卷第│
│    │1103│      │        │        │一一六頁    │
│    │0   │      │        │        │            │
├──┼──┼───┼────┼────┼──────┤
│ 23 │SB70│132600│ 881025 │「泛美牙│見同上偵卷第│
│    │9646│      │        │醫診所」│一一七頁    │
│    │7   │      │        │一枚    │            │
├──┼──┼───┼────┼────┼──────┤
│ 24 │SB70│132600│ 881021 │「泛美牙│見同上偵卷第│
│    │9646│      │        │醫診所」│一一八頁    │
│    │6   │      │        │二枚    │            │
├──┼──┼───┼────┼────┼──────┤
│ 25 │SB70│165000│ 881020 │「泛美牙│見同上偵卷第│
│    │9647│      │        │醫診所」│一一九頁    │
│    │7   │      │        │二枚    │            │
├──┼──┼───┼────┼────┼──────┤
│ 26 │SB70│ 94500│ 880930 │無      │見同上偵卷第│
│    │9646│      │        │        │一二０頁    │
│    │2   │      │        │        │            │
├──┼──┼───┼────┼────┼──────┤
│ 27 │SB70│125300│ 880930 │「泛美牙│見同上偵卷第│
│    │9646│      │        │醫診所」│一二一頁    │
│    │5   │      │        │二枚    │            │
├──┼──┼───┼────┼────┼──────┤
│ 28 │WT03│328000│ 881105 │「信基牙│見同上偵卷第│
│    │1690│      │        │醫診所」│一二二頁    │
│    │2   │      │        │一枚    │            │
├──┼──┼───┼────┼────┼──────┤
│ 29 │WT03│328000│ 881207 │「信基牙│見同上偵卷第│
│    │1690│      │        │醫診所」│一二三頁    │
│    │5   │      │        │二枚    │            │
└──┴──┴───┴────┴────┴──────┘
附表四（展望公司統一發票；見八十九年度偵字第一八一三三號
  卷九七、一二八至一四０頁）
┌───┬─────┬────┬───┬───┐
│ 編號 │號碼      │ 日期   │金額  │備註  │
├───┼─────┼────┼───┼───┤
│  一  │WM00000000│ 880817 │299000│      │
├───┼─────┼────┼───┼───┤
│  二  │WM00000000│ 880726 │291500│      │
├───┼─────┼────┼───┼───┤
│  三  │WM00000000│ 880826 │103400│      │
├───┼─────┼────┼───┼───┤
│  四  │WM00000000│ 880730 │291200│      │
├───┼─────┼────┼───┼───┤
│  五  │WM00000000│ 880820 │261600│      │
├───┼─────┼────┼───┼───┤
│  六  │WM00000000│ 880711 │336000│      │
├───┼─────┼────┼───┼───┤
│  七  │WM00000000│ 880701 │321500│      │
├───┼─────┼────┼───┼───┤
│  八  │          │ 880621 │166000│      │
├───┼─────┼────┼───┼───┤
│  九  │VP00000000│ 880617 │569675│      │
├───┼─────┼────┼───┼───┤
│  十  │VP00000000│ 880615 │711000│      │
├───┼─────┼────┼───┼───┤
│ 十一 │VP00000000│ 880615 │122500│      │
├───┼─────┼────┼───┼───┤
│ 十二 │VH00000000│ 880610 │441000│      │
├───┼─────┼────┼───┼───┤
│ 十三 │VH00000000│ 880605 │340200│      │
├───┼─────┼────┼───┼───┤
│ 十四 │XK00000000│ 880910 │374500│      │
└───┴─────┴────┴───┴───┘
附錄論罪法條：
商業會計法第71條
商業負責人、主辦及經辦會計人員或依法受託代他人處理會計事
務之人員有左列情事之一者，處5年以下有期徒刑、拘役或科或
併科新台幣15萬元以下罰金：
一  以明知為不實之事項，而填製會計憑證或記入帳冊者。
二  故意使應保存之會計憑證、帳簿報表滅失毀損者。
三  意圖不法之利益而偽造、變造會計憑證、帳簿報表內容或撕
    毀其頁數者。
四  故意遺漏會計事項不為記錄，致使財務報表發生不實之結果
    者。
五  其他利用不正當方法，致使會計事項或財務報表發生不實之
    結果者。
    中華民國刑法第216條
(行使偽造變造或登載不實之文書罪)
行使第 210 條至第 215 條之文書者，依偽造、變造文書或登載
不實事項或使登載不實事項之規定處斷。
中華民國刑法第210條
(偽造變造私文書罪)
偽造、變造私文書，足以生損害於公眾或他人者，處 5 年以下有
期徒刑。
中華民國刑法第339條
(普通詐欺罪)
意圖為自己或第三人不法之所有，以詐術使人將本人或第三人之
物交付者，處5年以下有期徒刑、拘役或科或併科1千元以下罰金
。
以前項方法得財產上不法之利益或使第三人得之者，亦同。
前二項之未遂犯罰之。
中華民國刑法第219條
(沒收之特例)
偽造之印章、印文或署押，不問屬於犯人與否，沒收之。
